臺灣高等法院刑事裁定　　　　　　　　　　　　　　九十三年度毒抗字第四一九號
　　抗　告　人
　　即　被　告　甲○○
右列抗告人因違反毒品危害防制條例案件，不服臺灣板橋地方法院中華民國九十三年
九月二日裁定（九十三年度毒聲字第一四五０號），提起抗告，本院裁定如左：
    主  文
抗告駁回。
    理  由
一、本件原審法院裁定意旨略以：被告甲○○基於施用第二級毒品安非他命之概括犯
    意，自民國九十三年四月十一日起至同月十三日止，在台北縣三重市○○○街堤
    防旁，連續施用第二級毒品安非他命多次之事實，業據被告於警詢時坦承不諱，
    且其於九十三年四月十八日晚間六時許，在臺北市政府警察局大安分局經警詢問
    後所採尿液送臺灣尖端先進生技醫藥股份有限公司檢驗結果，確呈現第二級毒品
    安非他命類之陽性反應，亦有該公司同年五月四日出具之濫用藥物檢驗報告一紙
    附卷可稽，則被告施用安非他命之自白，應足憑信為實在，被告施用第二級毒品
    安非他命之犯行洵堪認定。依毒品危害防制條例第二十條第一項，觀察勒戒處分
    執行條例第三條第一項，裁定應送勒戒處所觀察、勒戒。
二、抗告意旨略以：原裁定顯僅依警方不合程序製作之筆錄卷宗為裁定，按抗告人係
    於卷載時日遭警方誘導，均為警方自行製作虛擬口供後始開始錄音；又當日抗告
    人因感冒曾服用多次感冒藥物（水）其中是否因感冒藥物含有安非他命成分非無
    可能，警方人員亦未詳實查明，又該採證之尿液竟存放數月之久始行移送及採集
    當時抗告人因感冒頭昏無力，並未在意是否有混亂或誤載當事人之情形，是原裁
    定與事實顯有不符，爰聲請將原裁定予以撤銷云云。
三、經查﹕
  (一)抗告人即被告甲○○（簡稱抗告人）於民國（下同）九十三年四月十八日十七時
    許，在臺北縣蘆洲市○○街二九二號五樓其友人柯美鳳住處時，遇警查訪，柯女
    主動開門，經警盤問，抗告人坦承施用毒品安非他命行為，並同意隨員警至臺北
    市政府警察局大安分局說明案情，製作警詢筆錄時，先經員警依刑事訴訟法九十
    五條各款規定，先告以犯有毒品危害防制條例罪嫌及保持沉默、自由陳述、選任
    辯護人、得請求調查有利證據等權利後，及抗告人同意於同日晚上十八時三十分
    許接受詢問，此有本院調取抗告人之警詢筆錄在卷可稽，則製作警詢筆錄之員警
    均有依循刑事訴訟法中關於訊問被告之法定程序，抗告人辯稱警方不合程序製作
    筆錄云云，委無可採。再者，抗告人於警詢中自白陳稱：伊自民國九十三年四月
    十一日起開始施用安非他命，最後一次是在九十三年四月十三日，在台北縣三重
    市○○○街堤防旁，伊所施用之安非他命是伊朋友綽號「阿文」男子無償給伊，
    經員警當場採取伊之尿液，由伊親自清洗、排尿、封條、捺印等語，其尿液檢體
    編號為0000000號，且有上開警詢筆錄及經抗告人捺指印之尿液委驗單一
    紙附卷可參（附於本院卷內臺灣板橋地方法院檢察署公函中）。
  (二)再者，抗告人之尿液檢體，由抗告人親自封箴蓋印後經員警檢送台灣尖端先進生
    技醫藥股份有限公司以酵素免疫分析法為初步檢驗後，再以氣相層析質譜儀檢驗
    法為確認檢驗，檢驗結果抗告人尿液中安非他命呈陽性反應，濃度為一七二八ng
    ／ml，甲基安非他命亦呈陽性反應，濃度為三八四Ｏng／ml，亦有臺灣尖端先進
    生技醫藥股份有限公司出具之濫用藥物檢驗報告（尿液檢體編號為000000
    0號）在卷可稽，又依毒品檢驗學之常規，尿液毒品反應之檢驗方法，對於受檢
    驗者是否確有施用毒品行為之判斷，恆有絕對之影響；以酵素免疫分析或薄層定
    性分析等方式為初步篩檢者，具有相當程度偽陽性之可能；如另以氣（液）相層
    析、質譜分析等較具公信力之儀器為交叉確認，則出現偽陽性反應之機率極低。
    申言之，以氣相層析質譜儀作藥物及其代謝產物之定性及定量分析，幾乎不會有
    偽陽性反應產生，是為毒品檢驗學之常規，自足據為對被告不利事實之認定，此
    亦為邇來我國實務所是認，因此，堪認依上述檢驗方法，不致誤判為嗎啡陽性反
    應；抗告人於抗告狀所稱員警採取其尿液當日，因感冒服用多次感冒藥水，可能
    導致偽陽性反應云云，惟抗告人迄至本院裁定日止，仍未見抗告人提供任何其服
    用之感冒成藥供本院調查；何況依前揭所述，使用較先進之氣相層析質譜儀分析
    法確認，已可完全排除偽陽性之干擾，可見抗告人所辯係其於採尿前因感冒服用
    西藥，係服用成藥導致偽陽性反應，我未能確認尿液是否有誤載云云，顯係事後
    卸責之詞，不足採信。足證抗告人確有施用第二級毒品安非他命應堪認定。
四、原審以抗告人確有施用第二級毒品安非他命之犯行，依毒品危害防制條例第二十
    條第一項，觀察勒戒處分執行條例第三條第一項，而裁定將抗告人送勒戒處所觀
    察、勒戒，核無不合。抗告人提起本件抗告，指摘原裁定不當，顯無理由，應予
    駁回。
據上論斷，應依刑事訴訟法第四百十二條，裁定如主文。
中　　　華　　　民　　　國　　九十三　　年　　  十一　　月　　　二十六　日
                              臺灣高等法院刑事第二十三庭
                                  審判長法  官  黃  瑞  華
                                        法  官  宋      祺
                                        法  官  蔡  明  宏
右正本證明與原本無異。
不得再抗告。
                                        書記官  陳  建  邦
中　　　華　　　民　　　國　　九十三　　年　　 十一 　　月　　二十九　　日
